【裁判字號】    85,台非,254
【裁判日期】    850912
【裁判案由】    妨害兵役
【裁判全文】
最高法院刑事判決                                八十五年度台非字第二五四號
    上訴人  最高法院檢察署檢察總長
    被  告  甲○○
右上訴人因被告妨害兵役案件，對於台灣台中地方法院中華民國八十五年五月十日第
一審確定判決（八十五年度易緝字第三四六號，起訴案號：台灣台中地方法院檢察署
八十一年度偵字第一六○六號）認為違法，提起非常上訴，本院判決如左：
    主  文
原判決撤銷。
甲○○後備軍人，居住處所遷移，無故不依規定申報，致使點閱召集令無法送達，處
拘役伍拾日，如易科罰金以參拾元折算壹日。
    理  由
非常上訴理由稱：「按判決不適用法則或適用不當者，為違背法令，刑事訴訟法第三
百七十八條定有明文。而行為後法律有變更者，適用裁判時之法律，但裁判前之法律
有利於行為人者，適用最有利於行為人之法律，刑法第二條第一項亦有明文規定。又
罰金罰鍰提高標準條例第二條第一項，於民國八十二年二月五日總統令修正公布施行
前，關於易科罰金折算之標準，就其原定數額提高為十倍折算一日；修正公布後，始
就原定數額提高為一百倍折算一日。本件原判決認定被告於七十九年十一月十六日犯
妨害兵役治罪條例第十一條第三項、第一項第三款、第七條第二項之罪。其犯罪時間
既在八十二年二月五日該條例修正公布施行之前，依前開說明，關於拘役易科罰金折
算之標準，自應適用最有利於被告之就其原定數額提高為十倍折算一日，始為適法。
乃原判決漏未為新舊法律之比較，遽依八十二年二月五日修正公布施行之該條例第二
條第一項，就其原定數額提高為一百倍折算一日，諭知拘役如易科罰金，以三百元折
算一日，顯有前述違背法令。案經確定，且不利於被告。爰依刑事訴訟法第四百四十
一條、第四百四十三條，提起非常上訴，以資救濟。」等語。
按行為後法律有變更者，適用裁判時之法律，但裁判前之法律有利於行為人者，適用
最有利於行為人之法律，刑法第二條第一項定有明文。又罰金罰鍰提高標準條例第二
條有關易科罰金之折算標準，固於民國八十二年二月五日經總統令修正為就原定數額
提高為一百倍折算一日，修正前之同條例第二條第一項則為原定數額提高為十倍折算
一日，被告於七十九年十一月十六日犯妨害兵役治罪條例第十一條第三項、第一項第
三款、第七條第二項之罪，犯罪時間在現行罰金罰鍰提高標準條例修正公布施行之前
，依上開刑法規定，關於易科罰金折算標準，自應比較適用最有利於行為人之修正前
罰金罰鍰提高標準條例第二條第一項（行為時之戡亂時期罰金罰鍰提高標準條例與修
正前之罰金罰鍰提高標準條例，僅名稱變更，內容未變，應適用後者）。原判決漏未
為此比較，遽依現行罰金罰鍰提高標準條例第二條諭知易科罰金之折算標準，自有判
決適用法則不當之違法。案經確定，且不利於被告，非常上訴意旨執以指摘，洵有理
由，應由本院將原判決撤銷，另為適法之判決如主文所示，以資救濟。
據上論結，應依刑事訴訟法第四百四十七條第一項第一款但書，妨害兵役治罪條例第
十一條第三項、第一項第三款、第七條第二項，刑法第十一條前段、第二條第一項但
書、第四十一條，修正前罰金罰鍰提高標準條例第二條第一項，判決如主文。
中      華      民      國    八十五    年      九      月     十二     日
                              最高法院刑事第九庭
                                  審判長法官  謝  家  鶴
                                        法官  羅  一  宇
                                        法官  吳  昭  瑩
                                        法官  花  滿  堂
                                        法官  陳  世  淙
      右正本證明與原本無異
                                              書  記  官
中      華      民      國    八十五    年      九      月     十八     日


司法院資訊處製作；財團法人民間司法改革基金會備份。
